臺灣臺南地方法院交通事件裁定　　　　　　　　　九十二年度交聲更(一)字第九號
　　受處分人
　　即異議人　甲○○
右列受處分人因違反道路交通管理處罰條例案件，對於交通部公路總局嘉義區監理所
台南監理站民國九十一年八月二十六日所為之裁決處分（處分案號：南監五字第裁七
四—Ｓ00000000號）聲明異議，前經本院以九十一年度交聲字第三五六號裁
定異議駁回，受處分人即異議人提起抗告後，復經臺灣高等法院臺南分院以九十二年
度交抗字第五二號將原裁定撤銷並發回更審，本院裁定如左：
    主  文
原處分關於「記違規點數壹點」部分撤銷。
甲○○汽車駕駛人轉彎時，轉彎車不讓直行車先行，處罰鍰新臺幣壹仟貳佰元；又汽
車駕駛人，駕駛汽車違反道路交通安全規則，因而肇事致人受傷，吊扣其駕駛執照陸
個月。
    理  由
一、聲明異議意旨略以：如附件聲明異議狀所載。
二、按汽車駕駛人轉彎時，有轉彎車不讓直行車先行情形者，處二百元以上六百元以
    下罰鍰；汽車駕駛人，駕駛汽車違反道路交通安全規則，因而肇事致人受傷者，
    吊扣其駕駛執照三個月至六個月，道路交通管理處罰條例第四十八條第六款、第
    六十一條第三項分別定有明文。次按汽車行駛至交岔路口，其行進、轉彎，轉彎
    車應讓直行車先行，道路交通安全規則第一百零二條第一項第六款亦規定甚明。
三、經查，本件肇事地點係位於台南市○區○○○路一段與健康路二段之設有行車管
    制號誌交岔路口，有道路交通事故調查報告表可稽，而依受處分人即異議人甲○
    ○於警訊中之陳述，其係於民國九十一年五月三十日十二時許，駕駛車牌號碼Ｕ
    Ｔ─八九０號營業貨運曳引車，沿中華西路外側車道（第三車道）由北向南行駛
    至前開交岔路口作右轉彎時發生車禍等語；另依車禍相對人杜武蒼於警訊中之陳
    述，其係於同日十二時許騎駛車號ＧＡ七─三八五號重型機車，沿中華西路第三
    車道由北向南行駛至肇事交岔路口作直行時，與異議人所駕駛之上開營業貨運曳
    引車發生車禍，致其雙膝、右足背、左足背及右前臂擦傷、機車左側車身及後輪
    擦損、引擎裂損等語，有台南市警察局第六分局南市警六刑偵字第四六一號刑案
    偵查卷宗內（附於本院九十一年度交易字第二五０號交通事件卷宗內）之當事人
    警訊筆錄載明可稽，並有道路交通事故現場蒐證照片二十幀在卷可資佐證，則依
    雙方於警訊中所陳及前開調查報告表可知，雙方係屬同向，其中杜武蒼之行車方
    向為直行車，甲○○之行車方向則為右轉彎車，準此，異議人甲○○行經前開交
    岔路口時，其為轉彎車應暫停讓杜武蒼之直行車先行。另車禍相對人杜武蒼係因
    本件車禍致受有如前所述傷害乙節，亦有郭綜合醫院診斷證明書一紙存於上開卷
    內可憑。雖異議人辯稱：被害人杜武蒼並未撞擊到其所駕駛之曳引車車身，杜武
    蒼是因跌倒、直接滑倒，順致卡在其曳引車右前輪身，並非因其違規右轉而肇事
    受傷云云。惟查，被害人杜武蒼於九十一年八月一日在本案刑事部分經檢察官偵
    訊時，已陳稱：「（問：車禍如何發生？）我是賣便當的，九十一年五月三十日
    十二點左右，我送完便當騎ＧＡ七─三八五號機車由北往南方向行駛在中華西路
    ，燈號為綠燈，我要直行中華西路，在我左側一台聯（連）結大貨車忽然右轉，
    我按喇叭他還是一直轉，結果撞到他車頭，我人彈開倒地受傷，機車被他車頭拖
    行」等語綦詳（見前開卷證之偵訊卷第七頁），被害人已明確指出其機車是在撞
    擊到異議人之曳引車後，機車始倒地並被曳引車拖行無訛，參以異議人甲○○於
    案發當日經警方訊問時並陳明：「（問：肇事前，你有無看見對方車輛由何方向
    駛來？）沒有看見對方車輛由何處駛來，當時我車已作右轉彎動作，轉彎時，有
    聽到撞擊聲，我就直覺反應作緊急剎車動作」等語明確（見前揭警訊卷第二頁）
    ，再配合前開道路交通事故調查報告表其上之事故現場圖及現場蒐證照片顯示，
    肇事後曳引車之右前輪係與右倒之機車後輪卡在一起，且地面留下之曳引車右前
    輪剎車痕與機車刮地痕，二者之起點處又係由同一距離緊密向前併行延伸之情形
    可知，被害人之機車應係在撞上異議人之曳引車後才向右側傾倒，此時右倒之機
    車後輪並遭作右轉彎之曳引車右前輪卡住而一起向前拖曳，始會造成曳引車右前
    輪之剎車痕起點與機車倒地之刮地痕起點，係由同一距離開始緊密向前併行延伸
    ，反而在剎車痕起點處前並無任何機車刮地痕產生之現象甚明！足見異議人確未
    暫停讓直行之杜武蒼機車先行，即貿然進入交岔路口作右轉彎，而杜武蒼亦未注
    意車前狀況及減速慢行致發生本件車禍事故，本件車禍肇事原因經臺灣省台南區
    車輛行車事故鑑定委員會鑑定結果，係認為「甲○○駕駛半聯結車，右轉未注意
    右側車輛，為肇事主因。杜武蒼駕駛重機車，未注意車前狀況，為肇事次因」，
    有臺灣省台南區車輛行車事故鑑定委員會南鑑字第九一一００一號鑑定意見書一
    份附卷可稽，經本院再送臺灣省車輛行車事故覆議鑑定委員會覆議結果，亦認為
    「甲○○駕駛半聯結車，行經號誌交岔路口，右轉時未注意讓右側直行車先行，
    為肇事主因」，有該覆議鑑定委員會九十三年三月九日府覆議字第九三一００二
    三號函一份在卷可憑。從而異議人確有駕駛車輛轉彎時，轉彎車不讓直行車先行
    之違規行為甚明。又車禍相對人杜武蒼係因本件車禍致受有如前所述傷害，則異
    議人有駕駛汽車違反道路交通安全規則因而肇事致人受傷之事實，亦堪認定。雖
    被害人杜武蒼嗣後於與異議人和解後，有具狀陳稱「其係因台南市○○○路路面
    人孔蓋突出地面，因重心不穩而自行跌倒，並未碰撞到異議人所駕駛之聯結車」
    云云，惟此不僅與其在和解前經檢察官偵訊時所為之前揭陳述不相一致，且與本
    院上開調查所得不符，是被害人於和解後所為之上開陳述，自難作為有利於異議
    人事證之認定，併此敘明。
四、本件異議人有於右述時、地駕駛汽車轉彎時，有轉彎車不讓直行車先行及違反道
    路交通安全規則因而肇事致人受傷之事實，既可認定，則移送機關即交通部公路
    總局嘉義區監理所台南監理站據此引用前開道路交通管理處罰條例第四十八條第
    六款、第六十一條第三項規定，而裁處異議人罰鍰新臺幣一千二百元，並吊扣其
    駕駛執照六個月，於法本無不合，惟異議人因上開情形而應受吊扣駕駛執照之處
    分，自無庸再予記點（道路交通管理處罰條例第六十三條第二項參照），惟移送
    機關誤另予記異議人違規點數一點，容有未洽，故應由本院將原處分關於「記違
    規點數一點」部分撤銷，另為裁定如主文第二項所示，以資適法。
五、據上論斷，應依道路交通案件處理辦法第二十條，裁定如主文。
中      華      民      國      九十三      年     三     月    十五    日
                                  臺灣臺南地方法院交通法庭
                                      法  官    張  瑛  宗
右正本證明與原本無異
如不服本裁定應於送達後五日內向本院提出抗告狀
                                      書記官    陳  志  德
中      華      民      國      九十三      年     三     月    十六    日
